【裁判字號】    98,交上易,96
【裁判日期】    980526
【裁判案由】    過失傷害
【裁判全文】
臺灣高等法院刑事判決                98年度交上易字第96號
上  訴  人
即  被  告  甲○○
選任辯護人  涂惠民律師
上列上訴人因過失傷害案件，不服臺灣板橋地方法院97年度交易
字第275號，中華民國98年2月27日第一審判決（起訴案號：臺灣
板橋地方法院檢察署96年度偵字第27664號），提起上訴，本院
判決如下：
    主  文
原判決撤銷。
甲○○犯過失傷害罪，處有期徒刑參月，如易科罰金，以新臺幣
貳仟元折算壹日。
    事  實
一、甲○○於民國（下同）96年7月1日10時32分許，駕駛車牌號
    碼CA-7461號自用小客車，沿臺北縣新莊市○○路往三重市
    行駛，途經同路段與中正路514巷口時，本應注意車輛行駛
    時，駕駛人應保持安全車速，以避免碰撞之危險，而依當時
    情形，天候晴、日間自然光線、路面乾燥亦無缺陷、無障礙
    物、視距良好，並無不能注意之情事，竟超速行駛，適同一
    時、地，簡振原騎乘車牌號碼N2Q-373號重型機車，沿中正
    路514巷往建國一路方向行駛，甲○○即因車速過快、煞避
    不及而撞擊簡振原之上開機車，當場造成簡振原遭彈飛後重
    摔倒地，因而受有右側外傷性顱內出血、外傷性癲癇等傷害
    。本案車禍事故發生後，甲○○於員警前往現場處理時，當
    場向員警承認肇事，自首願接受裁判。
二、案經簡振原訴由臺北縣政府警察局新莊分局報告臺灣板橋地
    方法院檢察署檢察官偵查起訴。
    理  由
一、訊據被告甲○○於本院坦承犯行，惟據其於原審否認有何過
    失傷害犯行，辯稱：伊當時伊時速大約40幾公里，並沒有很
    快，伊當時是通過綠燈，簡振原是闖紅燈，撞擊到伊的駕駛
    座左方照後鏡的位置，對方當場倒地，倒地的位置就在伊的
    車門旁邊，就是駕駛座左側，距離大約十幾公尺，就是因為
    他撞到伊的車門反彈回去的，簡振原是從輔仁大學的側門出
    來，因為伊這邊是綠燈，所以伊確認簡振原那邊應該是紅燈
    ，他應該是向他原來的方向反彈回去，好像有偏一點點，撞
    擊發生之後，伊的車子並沒有移動，因為撞擊發生後伊就煞
    車開門下車，走十幾公尺去抱他，撞擊當時伊有踩煞車，煞
    車後車子當時是向前滑了十幾公尺，簡振原撞到伊的車子時
    ，伊的車子有向右邊移動，因為是被簡振原從左側撞到，大
    概向右移動了沒幾公尺，當時伊的車前面有兩台車子在行進
    ，大約和伊差距4、50公尺，那兩台車都是直走前進，並沒
    有停下來等紅燈，伊的對向車道沒有車子過來，伊的右側是
    路邊，有1台機車在行駛，伊行駛在外側車道，那台機車跟
    伊在同一個車道，伊不知道建國一路當時有沒有車過來，也
    沒有福營路要轉進中正路的車子，當時整個十字路口就只有
    簡振原的車子衝過來和伊的車子發生碰撞，發生撞擊時，伊
    的車子已經通過十字路口，已經快要到天橋那邊了，撞擊之
    前，伊確實有煞車，是在伊發現他朝伊開過來，即將發生碰
    撞前，伊才踩煞車的，伊是從伊左側車窗發現到他的，當時
    距離約3、5公尺，伊猜簡振原當時以為伊會停車，就一直衝
    過來，所以伊立刻踩煞車，簡振原事實上是要從伊車頭通過
    ，所以伊踩煞車也來不及了，簡振原當時已經快要衝過伊的
    車頭了，伊是看到簡振原當時快要撞到伊的駕駛座時，伊才
    踩煞車的，當時的真正的情形就是這樣，伊也無法解釋為什
    麼伊的車損位置是在車頭，與伊所說的撞擊位置不一樣，伊
    當時接近十字路口的時候，並沒有減速，因為伊本來當時就
    是開時速40幾公里，車速不快，所以伊就繼續往前開，一直
    到發現簡振原朝伊行駛而來，伊才有踩煞車。是簡振原撞伊
    ，不是伊去撞簡振原的，伊認為是簡振原闖紅燈才造成
    本件車禍，伊沒有犯罪云云。惟查：
  (一)被告上揭犯行，有本案道路交通事故調查報告表及所附談話
    紀錄表、交通事故現場圖、現場及雙方車損情形照片、臺北
    縣政府警察局交通警察隊三重分隊警員所出具之車禍現場路
    口號誌時相乙紙、財團法人長庚紀念醫院診斷證明書1紙、
    財團法人長庚紀念醫院（林口）分院覆函、台北縣政府交通
    局覆函所附案發地點號誌時相變換資料、國立交通大學覆函
    所附汽車煞車距離與行駛速度關係相關資料、簡振原於警詢
    中之陳述、證人簡振原、證人即車禍前與簡振原同行但不同
    車之友人乙○○、張哲瑋、吳柏緒於偵查中之證詞、證人乙
    ○○、證人即車禍當時在被告車上之被告妻許素燕於原審審
    理時之證詞可佐（雙方當事人就上開證據資料均同意作為證
    據，本院審酌前揭書面、審判外陳述作成時之情況，認為並
    無詐欺、威脅、利害衝突、偏頗等減弱其可信度之情況，認
    為得作為證據。至於乙○○於警詢中之陳述，為被告以外之
    人於審判外之陳述，無證據能力）。
  (二)被告固以上情辯解，然依上揭道路交通事故調查報告表及所
    附談話紀錄表、交通事故現場圖、現場及雙方車損情形照片
    以觀，被告車損位係左前車頭引擎蓋凹陷、前車牌左側內凹
    、前保險桿左側變形破裂、左前方向燈破損、前擋風玻璃中
    央偏左處破損，顯示撞擊位置在左車頭，而簡振原機車則係
    右側車體毀損，後輪引擎上方位置破損，坐墊遺失，顯示係
    自側面遭到撞擊，已足判斷本案係被告左前車頭直接撞擊簡
    振原機車右側面，被告辯稱係直行間遭簡振原從左側撞到云
    云，並無可採。
  (三)再以現場圖所示簡振原機車遭撞擊後，刮地痕長36公尺，而
    刮地痕起點與被告汽車左輪煞車痕相交，相交位置於中正路
    往三重方向內側車道與中正路514巷往建國一路方向之交會
    處，堪認該位置為本案車禍撞擊發生處。再以被告煞車痕起
    點為通過前開二路交岔路口9.6公尺處，顯示被告於該處始
    有煞車動作。則依簡振原機車經側面撞擊後，刮地痕長達36
    公尺，且一改原先行駛方向，幾近以120度角之方向，向原
    行駛路徑左後方橫移，進入中正路往桃園方向內側車道始停
    止，顯示其原行進慣性遭到猛力破壞、扭轉，且受力後向新
    移動方向產生慣性而於路面推移極遠距離，堪認本案車禍發
    生時，被告車輛對簡振原機車所施之撞擊力極強，已顯示被
    告車輛於撞擊發生前，縱有煞車減速之動作，仍有甚高之動
    能，足見車速甚高。佐以被告煞車痕達18公尺，依卷附上開
    交通大學覆函所附「交通大學行車事故鑑定研究中心『車輛
    輪胎與各種路面特性阻力係數之實作與分析』測試結果與其
    他研究阻力係數比較表」、「曲線表」所示，本案為輕載小
    客車在乾燥柏油路面發生車禍，縱依該覆函全部各項資料中
    ，阻力係數最小之「柏油鋪面3年以上」、「無ABS」之狀況
    計算路面摩擦阻力係數為0.83102，以公式（254乘以f【路
    面摩擦阻力係數】乘以S【煞車痕長度】）開根號後等於V（
    時速：公里/小時），所計得時速仍達61.64（小數點後第三
    位四捨五入）公里，核與證人吳柏緒於偵查中證稱車禍發生
    當時被告車速甚快，時速60、70公里跑不掉等情（見偵查卷
    第43頁）、證人乙○○於原審結證稱：車禍發生當時看到被
    告自小客車速度很快要通過案發路口等情（見原審97年10月
    24日審判筆錄）並無扞格，而按該車禍發生地點速限為時速
    50公里，被告當時有超速行駛之違規事實，已可認定。至被
    告見此又辯稱伊汽車老舊，可能輪胎磨損較多、材質較差，
    且經過事發地點前曾行駛捷運施工鐵板濕滑地面，以致雖保
    持時速40公里，煞車痕仍達18公尺云云，然查被告汽車之輪
    胎既能於肇事路面留下未中斷之清晰煞車痕，已顯示於被告
    煞車之際，與路面保有良好之摩擦力，被告此部分辯詞，無
    非僅憑自己所辯之行駛速度為前提而空泛臆測，仍無從推翻
    前揭認定，附此指明。
  (四)證人許素燕於原審審理時證稱：被告駕車到達中正路514巷
    時，忽然稱：糟糕！那邊有一個騎機車的人從巷子很快衝過
    來等語，被告一直偏著要閃向右手邊，伊有感到汽車速度有
    慢下來，但車速一慢下來就撞倒，接下來伊就聽到砰的一聲
    ，被告就一直說糟了！糟了！當時擋風玻璃因為告訴人撞到
    而破掉等情（見原審97年10月24日審判筆錄），顯示被告因
    車速過快，雖已發現簡振原機車靠近，仍無從及時煞停或閃
    避，以車頭直接撞擊簡振原，造成簡振原人車倒地而受傷，
    又簡振原於車禍後經診斷有右側外傷性顱內出血、癲癇症狀
    ，有前揭長庚紀念醫院診斷證明書1紙為佐，依該院上揭覆
    函所示「簡振原於96年7月1日至該院急診、住院就醫，當時
    診斷為頭部外傷併顱內出血合併癲癇，經施以手術及藥物治
    療，於7月16日出院，97年7月5日回診時，外傷部分恢復佳
    ，但仍主訴記憶較差、情緒控制較差。依其狀況研判，其外
    傷性癲癇症與96年7月1日之車禍傷勢應有相關」，足認簡振
    原因本件車禍所受傷害，與被告前揭超速違規行駛之行為具
    有因果關係。被告暨辯護人復辯稱依一般人認知，癲癇應為
    遺傳或內在疾病引發因素，與本案車禍無關云云，既未說明
    「一般人認知」何以正確無誤，無非又為空泛臆測之遁詞，
    亦無可採。
  (五)至被告暨辯護人復一再辯稱本案係簡振原闖越紅燈所致，然
    被告有前揭違規情節，所執「信賴保護原則」云云已無適用
    之餘地。又證人乙○○固曾證稱簡振原於中正路514巷行人
    穿越道變為紅燈不久後即行起步等情，惟復稱所謂不久是約
    4至5秒左右，僅是伊自己的感覺，並不知實際經過多久等情
    （見原審97年10月24日審判筆錄），佐以上揭台北縣政府交
    通局覆函所附案發地點號誌時相變換資料，中正路514巷行
    人穿越道變為紅燈時，中正路往三重方向為黃燈，3秒後中
    正路往三重方向即轉為紅燈，此與被告所辯車禍發生前伊遵
    行方向之燈號均為綠燈乙節、證人許素燕附和被告所述之證
    詞均屬矛盾，是證人證述情節互歧，對燈號變換之秒差無從
    確認，尚無從認定被告當時有闖越紅燈之過失情節，即應為
    對被告有利之認定，同時，刑事責任並無過失相抵之適用，
    縱本件告訴人有何違規情節，亦無解於被告過失之責，附此
    指明。
  (六)綜上所述，被告於原審之辯解，無從建立合理懷疑而推翻前
    揭積極證據，無從採信。本案事證明確，被告犯行已堪認定
    ，應依法論科。
二、核被告所為，係犯刑法第284條第1項前段之過失傷害罪。被
    告於肇事後，犯罪未被發覺前，向前往現場處理之警員承認
    肇事，有臺北縣政府警察局新莊分局道路交通事故肇事人自
    首情形紀錄表附卷可稽，被告應符合自首要件，爰依刑法第
    62條前段規定，減輕其刑。
三、原審據以論罪科刑，固非無見，惟被告於本院審理時，即坦
    承有過失（見本院98年5月12日審判筆錄），顯見其犯後態
    度良好，然原審遽以被告雖符合自首要件，惟因否認犯行，
    並無認錯負責之意，亦未減少訴追社會成本，僅踐行車禍肇
    事人停留現場候處理之義務，而認無減輕其刑之必要，即有
    未洽。被告上訴意旨執以指摘原判決量刑偏重為有理由，應
    由本院將原判決予以撤銷改判。爰審酌被告因超速駕車而肇
    事，致告訴人受傷不輕，住院逾半月又需長期休養，承受極
    大身體及心理痛苦，嗣後已坦承犯行，犯後態度良好，雖仍
    未與告訴人達成和解，然兼衡其無前科之素行，過失情節、
    責任程度及符合自首要件等一切情狀，量處有期徒3月，並
    諭知易科罰金折算標準。
據上論斷，應依刑事訴訟法第369條第1項前段、第364條、第299
條第1項前段，刑法第284條第1項前段、第41條第1項前段，第62
條前段，刑法施行法第1條之1第1項、第2項前段，判決如主文。
本案經檢察官許仲瑩到庭執行職務。
中    華    民    國    98    年    5     月    26    日
                  刑事第六庭審判長法  官  林堭儀
                                  法  官  郭豫珍
                                  法  官  張明松
以上正本證明與原本無異。
不得上訴。
                                  書記官  游玉玲
中    華    民    國    98    年    5     月    26    日
附錄：本案論罪科刑法條全文
中華民國刑法第284條
（過失傷害罪）
因過失傷害人者，處6月以下有期徒刑、拘役或5百元以下罰金，
致重傷者，處1年以下有期徒刑、拘役或5百元以下罰金。
從事業務之人，因業務上之過失傷害人者，處1年以下有期徒刑
、拘役或1千元以下罰金，致重傷者，處3年以下有期徒刑、拘役
或2千元以下罰金。


司法院資訊處製作；財團法人民間司法改革基金會備份。
